【裁判字號】    89,自,47
【裁判日期】    891130
【裁判案由】    詐欺
【裁判全文】
臺灣屏東地方法院刑事裁定                            八十九年度自字第四七號
    自  訴  人  乙○○
    被      告  甲○○
右列被告因詐欺案件，經自訴人提起自訴，本院裁定如左：
     主  文
自訴駁回。
     理  由
一、本件自訴意旨略以：被告甲○○在屏東縣屏東市○○里○○街四二○巷十七號開
    設油漆行生意，於民國八十八年八月間向自訴人稱：近日中承包一批油漆工程，
    該工程於八十八年十一月可完成，請求自訴人借與現款購買油漆，被告乃於八十
    八年八月二十三日簽發票載發票日為同年十一月二十三日、面額為新台幣（下同
    ）二十五萬元之支票一紙交予自訴人，詎該支票屆期不獲付款，自訴人前往被告
    油漆行不見被告人影，始悉受騙，因認被告涉有刑法第三百三十九條第一項詐欺
    罪嫌云云。
二、按「法院或受命法官於自訴案件第一次審判期日前訊問及調查結果，如認為案件
    有刑事訴訟法第二百五十二條至第二百五十四條之情形者，得以裁定駁回其自訴
    。」、「犯罪事實應依證據認定之，無證據不得推定其犯罪事實。」刑事訴訟法
    第三百二十六條第三項及第一百五十四條定有明文。又刑法第三百三十九條第一
    項詐欺罪之成立，以意圖為自己或第三人不法所有，以詐術使人將本人或第三人
    之物交付為要件。所謂以詐術使人交付，必須被詐欺人因其詐術而陷於錯誤，若
    其所用方法，不能認為詐術，亦不致使人陷於錯誤，即不構成該罪，最高法院著
    有四十六年台上字第二六○號判例可稽。
三、經查，自訴人初時所為之指控，係如上揭自訴意旨所載，並指稱：被告去向盧育
    豐借了一批油漆，騙伊說他標了一筆工程，尚欠二十幾萬元，所以向伊了二十五
    萬元云云，除支票一紙外，別無其他事證。而本件前揭借貸情事，經被告甲○○
    到案說明供稱：伊係向自訴人之弟陳聰源陸續借款達五十七萬元，那段時間，陳
    聰源都在伊那裡坐，陳聰源看伊房屋貸款付不出來，就說要借伊錢，先扣了十天
    的利息，起初均有按時付利息，後來還不出來，陳聰源要伊開四張支票，陳聰源
    要幫伊借利息較輕的，本件金額二十五萬元之支票，即是其中的一張，伊不知道
    是自訴人來告伊，且伊係作電器修理的，沒有作油漆的生意等語。就被告供述上
    開情節質諸自訴人，自訴人始改稱：被告平常有作中古電器，陳聰源是伊弟弟，
    是陳聰源及盧育豐帶被告來向伊借這筆二十五萬元，因為是陳聰源帶被告來借錢
    之緣故，所以伊才願意借被告錢，伊並要陳聰源及盧育豐在支票上背書，支票背
    面提示之000000000帳號，是陳聰源的帳號，伊要陳聰源拿去提示的，
    後來因為伊告被告，所以伊將陳聰源之背書劃掉，至於盧育豐，伊找不到人云云
    。查本件被告供稱其係向陳聰源借款，並非向自訴人借款一節，參諸被告交付之
    支票，其背面確有「陳聰源」之背書及「000000000」帳號之記載，未
    見本件自訴人之背書，且被告甚而坦承積欠達五十七萬元債務之不利情事，較諸
    自訴人所指之二十五萬元為多，是其供述均有所本，容堪採信，自訴人隱瞞實情
    ，復無實據，所指已非無疑，難認被告有向自訴人施用詐術借得款項。況倘依自
    訴人所言，其前未曾出借過款項予被告，其之所以借被告錢，乃因其弟陳聰源之
    緣故，且其亦要陳聰源在支票上背書之情以觀，自訴人允被告借款，顯係考量其
    弟陳聰源之介紹及背書擔保，要非被告有何設詞誆騙致其陷於錯誤之情事。又被
    告以票據供擔保，此乃慣行之借款常例，殊非可徒憑供擔保之票據屆期提示未獲
    付款，遽認被告於借款之初，即係基於訛詐之意。再者，被告交付之支票，依自
    訴人所供，既經自訴人向付款銀行照會，得知該支票存款帳戶當時未列為拒絕往
    來戶，亦無以為不利被告之認定。
四、次查，本件自訴人與他人間之民事債務問題，每每以提起刑事自訴之手段恫嚇、
    誣告債務人，而各該案件，均因各該被告之罪嫌不足，經裁定駁回確定，有臺灣
    高雄地方法院八十八年度自字第六一二號、八十九年度自字第四二號及本院八十
    八年度自字第一○二號、八十九年度自字第四號、八十九年度自字第五號、八十
    九年度自字第六一號、八十九年度自字第六九號、八十九年度自字第七四號等案
    件之裁定書可稽（另有本院八十九年度自字第四八號之被告係受無罪判決），顯
    見自訴人之誣告，不過欲達其索討欠款之目的耳，非果認其係遭被告訛詐財物。
    再者，自訴人僅空言被告交付供擔保之支票屆期提示未獲兌，至今未予清償，是
    乃詐欺，惟就被告究係如何為自己不法之所有之意圖、如何施用詐術、又其係如
    何因被告施詐致陷於錯誤而交付其本人或第三人之財物等情事，均未能舉出具體
    事證供調查審認以實其說。此外，本院復查無其他積極證據足認被告確有詐欺犯
    行，從而，殊難徒憑自訴人之片面指述，即遽認被告有詐欺犯行，是其犯罪嫌疑
    顯有不足，揆諸上揭說明，本件自訴應予駁回。
據上論斷，應依刑事訴訟法第三百二十六條第三項、第二百五十二條第十款，裁定如
主文。
中      華      民      國      八十九    年    十一      月    三十    日
                                      臺灣屏東地方法院刑事第二庭
                                          法  官    蔡憲德
右正本證明與原本無異。
對於本判決如有不服應於收受送達後十日內向本院提出上訴書狀上訴於台灣高等法院
高雄分院並按他造當事人之人數附具繕本。
                                          書記官    林鴻仁
中      華      民      國      八十九     年   十一      月     三十   日


司法院資訊處製作；財團法人民間司法改革基金會備份。
